臺灣高等法院刑事判決　　　　　　96年度上更（一）字第84號
上　訴　人　臺灣桃園地方法院檢察署檢察官
上　訴　人
即　被　告　丙○○
選任辯護人　邱鎮北　律師
上列上訴人等因被告違反毒品危害防制條例案件，不服臺灣桃園
地方法院95年度訴字第551 號，中華民國95年6月1日第一審判決
（起訴案號：臺灣桃園地方法院檢察署95年度偵字第1858號）提
起上訴，經本院判決後，由最高法院發回更審，本院更為判決如
下：
    主  文
原判決撤銷。
丙○○共同連續販賣第一級毒品，累犯，處有期徒刑捌年。未扣
案之販賣毒品所得新臺幣捌仟元沒收，如全部或一部不能沒收時
，以其財產抵償之；未扣案之使用門號0000000000號之行動電話
壹具（不含租用該門號之SIM 卡）沒收，如不能沒收時，追徵其
價額或以其財產抵償之。
    事  實
一、丙○○前因違反毒品危害防制條例案件，經臺灣板橋地方法
    院以92年度訴字第2492號判決判處有期徒刑8 月，上訴後，
    經本院於民國（下同）93年5月20日以93年度上訴字第724號
    判決上訴駁回確定，後於94年2 月28日執行完畢，詎猶不知
    悔改。
二、丙○○明知「海洛因」屬毒品危害防制條例第2條第2項第1
    款規定之第一級毒品，不得非法持有及販賣，竟與真實姓名
    年籍不詳綽號「阿峰」之成年男子共同基於意圖營利販賣第
    一級毒品海洛因之概括犯意聯絡，於不詳時、地，由丙○○
    或「阿峰」自真實姓名年籍不詳之成年男子處，購入數量不
    詳之第一級毒品海洛因後，即連續為下列販賣第一級毒品行
    為，藉賺取價差牟利：
（一）於94年12月21日晚上11時10分許、同日晚上11時11分許，
      連續2 次戊○○以其所使用之門號0000000000號行動電話
      撥入丙○○所使用之門號0000000000號行動電話，表示要
      購買第一級毒品海洛因，丙○○應允後，戊○○復於同日
      晚上11時43分許，撥打丙○○所使用之門號0000000000號
      行動電話，詢問丙○○要去何處拿毒品，丙○○即告以至
      「北國之春」旅館附近「阿峰」住處，隨後戊○○即前往
      「阿峰」處購入第一級毒品海洛因6千元（約0.8公克），
      二人以此方式共同販賣第一級毒品予戊○○。
（二）於94年12月22日下午2 時29分許，甲○○以其所使用之門
      號0000000000號行動電話撥入丙○○所使用之門號000000
      0000號行動電話，表示要購買第一級毒品海洛因，丙○○
      應允後，甲○○即騎乘機車前往臺北縣鶯歌鎮○○路「北
      國之春」旅館巷口，而於抵達後即同日下午2 時31分許，
      撥打丙○○所使用之門號0000000000號行動電話，表示已
      經抵達要騎入「北國之春」旅館巷口，丙○○、「阿峰」
      即在該巷口附近與甲○○會合，並由「阿峰」交付第一級
      毒品海洛因1 包予丙○○，丙○○再拿給甲○○，甲○○
      則交付2千元予丙○○，丙○○再將2千元交給「阿峰」，
      二人以此方式共同販賣第一級毒品予甲○○。
三、嗣經警對於上開丙○○所使用之行動電話實施通訊監察後，
    於95年1月13日下午5時許，由檢察官指揮桃園縣政府警察局
    桃園分局警員前往丙○○位於臺北縣鶯歌鎮○○里○○路22
    號住處查獲丙○○，並扣得與本案無關之收支簿2本、帳簿3
    張、使用門號為0000000000號之行動電話1具及現金40萬350
    0元等物。
四、案經桃園縣政府警察局桃園分局報請臺灣桃園地方法院檢察
    署檢察官偵查起訴。
    理  由
甲、證據能力部分：
一、按「被告以外之人於審判外之陳述，雖不符前4 條（即刑事
    訴訟法第159條之1至第159條之4）之規定，而經當事人於審
    判程序同意作為證據，法院審酌該言詞陳述或書面陳述作成
    時之情況，認為適當者，亦得為證據。當事人、代理人或辯
    護人於法院調查證據時，知有第159條第1項不得為證據之情
    形，而未於言詞辯論終結前聲明異議者，視為有前項之同意
    」，刑事訴訟法第159條之5定有明文。查本件證人甲○○、
    戊○○、乙○○於警詢中之證言，固屬被告以外之人於審判
    外之言詞陳述，而被告之辯護人亦分別於原審及本院前審準
    備程序中主張該等審判外之陳述無證據能力（原審卷第50頁
    ；本院上訴字卷第70頁、第80頁反面），惟於本院準備程序
    中，被告之辯護人陳稱：對本案沒有證據能力抗辯等語（本
    院卷第100 頁），而本院審酌上開證人陳述作成時之情況，
    並無違法取證及證明力明顯過低之瑕疵，亦認以之作為證據
    為適當；另被告及其辯護人於原審迄本院審理中，對於證人
    甲○○、戊○○、乙○○於檢察官偵訊時之證述均同意作為
    證據，而本院審酌上開證人於檢察官偵訊時，均經檢察官諭
    知具結之義務及偽證之處罰而具結後始為陳述，亦認以之作
    為證據為適當，是證人甲○○、戊○○、乙○○於警詢及檢
    察官偵訊時所為之陳述，自得為證據。
二、又通訊保障及監察法業於88年07月14日制定公布，同年月16
    日生效，司法警察機關因偵辦刑事案件，為蒐集或調查證據
    而有實施通訊監察之必要者，於偵查中應由檢察官依職權或
    聲請核發通訊監察書，載明應記載事項始得為之，其有急迫
    之情形，經檢察官口頭通知先予執行通訊監察者，亦應於24
    小時內補發通訊監察書，同法第5條、第6條、第11條規定已
    明。再按有事實足認被告或犯罪嫌疑人有最輕本刑為3 年以
    上有期徒刑之罪嫌，並危害國家安全或社會秩序情節重大，
    而有相當理由可信其通訊內容與本案有關，且不能或難以其
    他方法蒐集或調查證據者，在偵查中得由檢察官核發通訊監
    察書，通訊保障及監察法第5條第1項第1款、第2項乃定有明
    文。又「通訊監察書應記載下列事項：1.案由及涉嫌觸犯之
    法條。2.監察對象。3.監察通訊種類及號碼等足資識別之特
    徵。4.監察處所。5.監察理由。6.監察期間及方法。7.聲請
    機關。8.執行機關。第5條之通訊監察期間，每次不得逾30
    日；其有繼續監察之必要者，得於期間屆滿前重新聲請。前
    項期間屆滿前，已無監察之必要者，應即停止監察」，同法
    第11條、第12條亦定有明文。查本件被告丙○○所使用之行
    動電話門號0000000000號、0000000000號遭監聽部分，係由
    桃園縣政府警察局桃園分局以偵查毒品危害防制條例案件為
    由，向臺灣桃園地方法院檢察署聲請自94年12月9日上午10
    時起至95年1月7日上午10時止，就上開門號核發通訊監察書
    ，並據以實施通訊監察，有臺灣桃園地方法院檢察署94年12
    月9日94年丁○惟宙聲監字第867號通訊監察書影本、電話附
    表影本在卷可稽（偵查卷一第42至45頁）。而上開通訊監察
    書已載明案由及涉嫌觸犯之法條、監察對象、監察之通訊種
    類及號碼等足資識別之特徵、監察處所、監察理由、監察期
    間、監察方法、聲請機關或依職權核發、執行機關、執行處
    所、適用法條、監察結果報告等事項，符合前開法定要件。
    而上開通訊監察書監察對象為「十三」等，亦與被告丙○○
    自承其綽號為「十三」相符。綜上，本件監聽符合前開通訊
    保障及監察法之法定程序，而監聽錄得之錄音，係憑機械力
    照錄，未經人為操作，復未伴有個人主觀意見在內，自有證
    據能力。
三、又按「除前3 條（即刑事訴訟法第159條之1至第159條之3）
    之情形外，下列文書亦得為證據：一除顯有不可信之情況外
    ，公務員職務上製作之紀錄文書、證明文書。二除顯有不可
    信之情況外，從事業務之人於業務上或通常業務過程所須製
    作之紀錄文書、證明文書。三除前2 款之情形外，其他於可
    信之特別情況下所製作之文書」，刑事訴訟法第159條之4亦
    定有明文。查本件桃園縣政府警察局桃園分局警員將上開監
    聽之內容製作成譯文，乃將上開具有證據能力之監聽錄得之
    錄音具體為文字紀錄，屬由公務員本於職務製作之紀錄文書
    ，觀諸譯文所載亦無顯有不可信之情況，而被告及其辯護人
    於原審及本院審理中，均不否認監聽譯文之內容為真正，是
    依上開刑事訴訟法第159條之4第1 款規定，該等監聽譯文自
    有證據能力。至本案所涉其餘審判外作成之文書證據，固亦
    均係被告以外之人於審判外之書面陳述而屬傳聞證據，惟經
    審酌其作成時之情況，均核與刑事訴訟法第159條之4之規定
    相符，復查無違背法定程序取得之情形，因認宜例外賦予其
    證據適格之地位而得為本案之證據。
乙、實體部分：
壹、有罪部分：
一、訊據被告丙○○固供承伊之綽號為十三，伊於94年12月間有
    使用門號0000000000號行動電話與甲○○、戊○○聯絡等事
    實，惟否認有何販賣第一級毒品海洛因之犯行，辯稱：甲○○、戊○○是打電話給伊說要買毒品，伊再幫其等聯絡藥頭
    「阿峰」，因為甲○○不認識「阿峰」，伊才帶他過去買，
    當時由甲○○將錢交予伊，伊交給「阿峰」，再由「阿峰」
    將毒品交予伊，伊再把毒品拿給甲○○，故實際販賣毒品予
    甲○○者係「阿峰」，伊僅有經手，亦無賺取差價；至於戊○○打電話給伊後，伊要他半小時後再打，伊當時是要去向
    「阿峰」拿毒品，並告訴「阿峰」待會戊○○會過來，戊○○與「阿峰」交易時，因伊不在現場，故不清楚有無交易成
    功云云。
二、經查：
（一）被告丙○○販賣第一級毒品予戊○○部分：
  １、證人戊○○於警詢中證稱：「（於94年12月21日23時10分
      20秒你所使用之0000000000號電話撥打丙○○之行動電話
      稱，「十三」我這裡1萬2千，我拿半個。呂答：我現在沒
      在家，我等一下再打給你，你等我半小時。復於同日23時
      11分36秒你又撥電話給丙○○稱，幫我弄2 個四、一啊。
      呂答：好。於同日23時43分32秒你再次撥電話給丙○○稱
      ，我過去那裡拿？呂稱：「阿峰」這裡啦。你稱：好等語
      。係指何意？）是要丙○○幫我介紹朋友購買海洛因毒品
      ，當時我有向他友人購買6 千元海洛因毒品1包重約0.8公
      克」等語（偵查卷二第20頁），足見證人戊○○於警詢時
      明確證述，其於94年12月21日晚上11時10分許、同日晚上
      11時11分許，連續2 次以其所使用之門號0000000000號行
      動電話撥打被告丙○○所使用之門號0000000000號行動電
      話，表示要購買6 千元之第一級毒品海洛因，被告丙○○
      應允後，戊○○復於同日晚上11時43分許，撥打被告丙○○所使用之門號0000000000號行動電話，詢問被告丙○○
      要去何處拿毒品，丙○○即告以至「北國之春」旅館附近
      「阿峰」住處，隨後戊○○即前往「阿峰」處購入第一級
      毒品海洛因6千元（約0.8公克）等情。
  ２、又證人戊○○於94年12月21日晚上11時10分許以其所使用
      之門號0000000000號行動電話撥打被告丙○○所使用之門
      號0000000000號行動電話，其通話內容略為：「戊○○稱
      ：十三，我這裡1萬2千，我拿半個。被告稱：我現在沒在
      家，我等一下再打給你，你等我半小時」，同日晚上11時
      11分許通話內容略為：「戊○○稱：幫我弄2 個，四、一
      啊。被告稱：好」，同日晚上11時43分許通話內容略為：
      「戊○○稱：我過去那裡拿？被告稱：『阿峰』這裡啦。
      戊○○稱：好」等語，此有被告丙○○使用上揭行動電話
      之通訊監察電話譯文表（偵查卷卷二第26頁）附卷足憑；
      而被告丙○○於原審審理時亦供稱：「當時打給我時（指
      證人戊○○於94年12月21日晚上11時10分、晚上11時11分
      、晚上11時43分打電話給被告），因為我沒有東西，而過
      一會我要去『阿峰』那裡，所以我請他半小時後再打給我
      ，所謂的2個四一就是一萬二分2個一半就是各六千，意思
      是他要跟阿峰拿一萬二，分2 個六千，第三通我叫他到『
      阿峰』那裡拿，就是我叫他去『阿峰』那裡拿2 個六千的
      海洛因」、「（你剛才稱當天要去「阿峰」那裡，又叫他
      去「阿峰」那裡拿，當天「阿峰」有無拿2 個六千的海洛
      因給他？）應該有……」、「（為何戊○○稱94年12月21
      日晚上連續打3 次電話給你，是你跟他介紹朋友，他要買
      海洛因，那次他買了6 千元的海洛因1包，0.8克？）他於
      電話中說要拿2 個六千，但是後來他到底拿了多少，我不
      知道，因為我介紹戊○○向阿峰買之後，我就先離開了，
      阿峰家就在北國之春旅館附近……」等語（原審卷第135
      、136 頁），與證人戊○○上開於警詢時所供情節互核均
      大致相符，自得互為補強，足見於94年12月21日晚上，顯
      係證人戊○○撥打被告丙○○電話表示要購買海洛因，被
      告丙○○應允後，證人戊○○再打電話予被告丙○○確認
      毒品交易地點，被告丙○○即告以至「北國之春」旅館附
      近「阿峰」住處交易、並通知「阿峰」，隨後戊○○即前
      往阿峰處購入海洛因6 千元，是被告丙○○與「阿峰」間
      ，顯有販賣第一級毒品之犯意聯絡及行為分擔，至為明確
      。至證人戊○○於94年12月21日晚上雖於電話中向被告丙○○表示要購買1萬2千元海洛因，要分成6千元、6千元等
      語，惟其於警詢中證稱當天只有買6 千元海洛因，而被告
      丙○○亦無法確認戊○○當日購入海洛因之確切金額與數
      量，依罪疑為有利於被告原則，應認定被告丙○○與「阿
      峰」共同販賣6 千元海洛因予證人戊○○。公訴人認被告
      丙○○該次係販賣1萬2千元之海洛因予證人戊○○，容有
      誤認。
  ３、被告丙○○、真實姓名年籍不詳綽號「阿峰」之成年男子
      與證人戊○○為本次毒品交易行為，雖無任何扣案之證物
      足資佐證被告與「阿峰」所販賣予證人戊○○者，確為第
      一級毒品海洛因，惟查證人戊○○於88年間，因施用第一
      級毒品海洛因，經臺灣板橋地方法院以裁定送勒戒處所觀
      察、勒戒、令入戒治處所施以強制戒治，嗣於91年間復因
      施用第一級毒品海洛因案件，經臺灣板橋地方法院以91年
      度毒聲字第2292號裁定令入戒治處所施以強制戒治，並經
      該院以91年度訴字第1506號判處有期徒刑9 月確定，於93
      年10月2日縮刑期滿執行完畢後，復於94年4月中旬某日起
      至同年9 月14日晚上11時許止，在臺北縣鶯歌鎮○○街76
      巷4號3樓住處、臺北縣鶯歌鎮○○街中山高架橋下、臺北
      縣鶯歌鎮○○路某加油站廁所內等地點，連續多次施用第
      一級毒品海洛因（該案嗣經臺灣板橋地方法院以94年度訴
      字第2805號判處有期徒刑1 年確定），又於95年2月7日下
      午2 時30分許為警採尿回溯前26小時內某時，在不詳處所
      施用第一級毒品海洛因1次，而於95年2月7日下午1時30分
      許，經警持搜索票前往其上開臺北縣鶯歌鎮○○街76巷4
      號3樓住處，扣得注射針筒包裝袋1個、使用門號為000000
      0000號之行動電話1 具等物，有本院被告前案紀錄表、臺
      灣板橋地方法院94年度訴字第2805號（臺灣桃園地方法院
      檢察署95年度毒偵字第1102號卷第60至62頁）、95年度訴
      字第2614號刑事判決（臺灣板橋地方法院95年度訴字第26
      14號卷第97至100頁）、桃園縣政府警察局桃園分局95年2
      月7 日搜索扣押筆錄（臺灣桃園地方法院檢察署95年度毒
      偵字第1102號卷第32至35頁）附卷可參，且於95年2月7日
      採集自證人戊○○之尿液，經警送請臺灣檢驗科技股份有
      限公司以EIA 酵素免疫分析法、GC/MS氣相層析/質譜儀法
      檢驗結果，均呈鴉片類（嗎啡）陽性反應，有臺灣檢驗科
      技股份有限公司95年2 月27日濫用藥物尿液檢驗報告乙份
      （臺灣桃園地方法院檢察署95年度毒偵字第1102號卷第68
      頁）在卷足憑。綜上等情觀之，證人戊○○自94年4 月中
      旬某日起至同年9 月14日晚上11時許止，及於95年2月7日
      下午2 時30分許為警採尿回溯前26小時內某時，均在持續
      施用第一級毒品海洛因，且其除施用海洛因成癮外，並未
      施用其他毒品；參以證人戊○○於94年9月至95年2月間，
      並未在戒治處所接受強制戒治、在押或在監執行，有本院
      被告前案紀錄表存卷可按，足見證人戊○○於上開期間內
      ，施用第一級毒品海洛因之犯行未曾間斷，堪認被告丙○○與「阿峰」於94年12月21日販售予證人戊○○之毒品，
      確為第一級毒品海洛因無訛。
  ４、證人戊○○雖於警詢時陳稱被告丙○○是幫伊介紹朋友購
      買海洛因，被告有介紹一位綽號「紅毛」之人予伊認識，
      伊自94年8 月至同年12月向「紅毛」購買海洛因毒品，共
      購買15次左右，每次2千元至5千元不等之金額，購買1 千
      元重量約0.1 公克等語（偵查卷二第20、21頁），嗣於檢
      察官偵訊時另稱：94年12月21日那次也是被告丙○○要伊
      去「阿峰」那裡跟「紅毛」買等語（偵查卷二第30頁），
      惟查證人戊○○係於94年12月21日晚上11時許，連續3 次
      以其所使用之門號0000000000號行動電話撥入丙○○所使
      用之門號0000000000號行動電話，表示要購買第一級毒品
      海洛因並詢問要去何處拿毒品，經被告丙○○告以至「北
      國之春」旅館附近「阿峰」住處，戊○○隨即前往「阿峰
      」處購入第一級毒品海洛因6千元（約0.8公克），上情業
      據證人戊○○於警詢時供證明確（偵查卷二第20頁），以
      證人戊○○於同一次警詢時所供透過被告介紹而向綽號「
      紅毛」之人購買海洛因之金額及數量觀之，堪認94年12月
      21日該次販賣海洛因予戊○○者，顯非綽號「紅毛」之人
      ，則證人戊○○嗣於檢察官偵訊時另稱：94年12月21日那
      次也是被告丙○○要伊去「阿峰」那裡跟「紅毛」買云云
      ，顯然與其於警詢時所供之情節相互牴觸；況被告丙○○
      亦稱：其是叫戊○○去「阿峰」那裡拿2 個六千的海洛因
      ，但不知該次交易之確切金額及數量等語，亦始終未提及
      有介紹綽號「紅毛」之人予戊○○認識，足見證人戊○○
      所稱：其係透過被告丙○○介紹而向綽號「紅毛」之人購
      買毒品，94年12月21日那次亦是向「紅毛」購買云云，顯
      與事實不符，委無足採。嗣證人戊○○於本院審理中，又
      翻異前詞，改稱：綽號「紅毛」之人是經由「阿峰」介紹
      認識，94年12月21日那次伊有去找「阿峰」，但當天未與
      「阿峰」碰面，過幾天「阿峰」要伊直接去找「紅毛」看
      有無毒品可拿云云（本院卷第135 頁正、反面），顯然係
      因察覺被告丙○○始終未曾提及綽號「紅毛」之人，始臨
      訟杜撰改稱「紅毛」係經由「阿峰」介紹認識，足見證人
      戊○○此部分供述，亦屬虛妄，尚難遽信。嗣證人戊○○
      繼又稱：94年12月21日當天打完電話，被告要伊去「北國
      之春」旅館附近「阿峰」住處去買毒品，當天伊有將6 千
      元拿給「紅毛」，但沒有拿到毒品，伊當天到那裡沒有碰
      到「阿峰」，但有碰到「紅毛」云云（本院卷第136 頁反
      面），惟其此部分供述，又顯與其上開於本院同一次審判
      程序所稱：當天未與「阿峰」碰面，過幾天「阿峰」要伊
      直接去找「紅毛」看有無毒品可拿乙情相牴觸，況證人戊○○供稱當天未拿到毒品，先將6 千元交給「紅毛」云云
      ，不唯與其於警詢時所供當天自「阿峰」處購入第一級毒
      品海洛因6千元（約0.8公克）相互扞格，亦與常情有違。
      綜上等情觀之，證人戊○○於警詢時所稱被告丙○○有介
      紹一位綽號「紅毛」之人予伊認識云云，及其嗣於檢察官
      偵訊及本院審理中所證述之情節，因動輒與其本身及被告
      丙○○所供情節不符，實難憑取，應認其於警詢時所供其
      於94年12月21日有自「阿峰」處購得6千元海洛因毒品1包
      重約0.8 公克乙節較為可採。
  ５、至被告丙○○雖辯稱：戊○○是打電話給伊說要買毒品，
      伊再幫其聯絡藥頭「阿峰」，戊○○打電話給伊後，伊要
      他半小時後再打，伊當時是要去向「阿峰」拿毒品，並告
      訴「阿峰」待會戊○○會過來，是實際販售毒品予戊○○
      者係「阿峰」，伊僅代為聯絡，且戊○○與「阿峰」交易
      時，因伊不在現場，故不清楚有無交易成功云云；另辯護
      人為被告辯護意旨亦以：被告丙○○至多是幫助證人戊○○施用第一級毒品云云，然姑不論證人戊○○與「阿峰」
      交易時，被告是否仍留在現場，茍證人戊○○並非要向被
      告購買毒品，其又何以於電話甫接通時，即直接告知被告
      其所需海洛因之金額及數量，而不向被告詢問要向何人購
      買？被告又何以回覆稱伊現在不在家，要再過半小時後再
      回電，而不直接告知證人戊○○要向何人購買？是由證人
      戊○○與被告之對話內容觀之，被告對於戊○○所欲購買
      之第一級毒品海洛因，顯係具有支配、主導之地位，其不
      過係於證人戊○○致電表示要買毒品時，因不在其住處而
      不方便立即交貨，遂要證人戊○○前往「阿峰」住處取貨
      ，以是，縱如被告所辯，其於戊○○與「阿峰」交易時不
      在現場，仍無解於其此部分與「阿峰」共同販賣第一級毒
      品海洛因予證人戊○○之犯行。再者，第一級毒品海洛因
      物稀昂貴，取得不易，且為政府嚴予查緝之違禁物，而被
      告丙○○復與證人戊○○無特別情誼親屬關係，衡情實無
      甘冒觸法之危險，不牟取任何利潤而僅單純幫助證人戊○○施用毒品之理，是被告與辯護人上開所辯，均難遽信。
（二）被告丙○○販賣第一級毒品予甲○○部分：
  １、證人甲○○於警詢時證稱：94年12月22日14時29分許伊撥
      打丙○○0000000000號行動電話向丙○○騙說有人要購買
      毒品，當天以朋友之名向丙○○購買海洛因毒品2千元1小
      包約重0.2 公克，當時係前往丙○○住處購毒等語（偵查
      卷二第5 頁）；於95年2月7日檢察官偵訊時具結證稱：94
      年12月22日14時29分許伊撥打丙○○行動電話向其購買毒
      品這次就是伊所說買成的2 千元的那一次，是去丙○○家
      中買的，伊先打給他，確認他有，且在家，伊就騎機車去
      他家買等語（偵查卷二第14頁）；嗣於原審審理時復具結
      證稱：94年12月22日14時29分許伊向被告表示要拿2 千元
      ，意思是2 千元的海洛因，伊所述「到了，要騎進去」，
      應是指伊到了北國之春（筆錄誤載為北國之村）那裡的路
      口，要騎進去巷子，當時是要到「阿峰」住的那裡。這次
      有買到2千元的毒品，伊將錢交給被告，被告將2千元交給
      「阿峰」，毒品則由「阿峰」拿出，是阿峰先交給被告，
      被告再當面交給伊等語（原審卷第99、100 頁）。綜上，
      證人甲○○於警詢、檢察官偵訊及原審審理時明確證述其
      於94年12月22日14時29分許，向被告丙○○表示要購買第
      一級毒品海洛因，並由「阿峰」交付第一級毒品海洛因1
      包予被告丙○○，被告丙○○再拿給甲○○，甲○○則交
      付2千元予被告丙○○，被告丙○○再將2千元交給「阿峰
      」，二人以此方式共同販賣第一級毒品予甲○○等情。至
      證人甲○○雖於警詢及檢察官偵訊時供稱：係前往被告丙○○住處購買毒品云云，而與其嗣於原審審理時所證其已
      騎車抵達「北國之春」旅館巷口要到「阿峰」住處交易乙
      節不符，然證人甲○○自89年開始，即有多次施用毒品之
      前科，有本院被告前案紀錄表在卷可按，以施用毒品成癮
      之人言，因其購進毒品之時間、地點、來源均有不同，且
      施用毒品之人能購得毒品供其施用為其關注之點，至購進
      毒品之時間、地點等細節對其並非重要，是證人甲○○雖
      未清楚記憶其向被告丙○○購得毒品海洛因之地點，致其
      證詞有前後不一之瑕疵，惟證人甲○○就其曾向被告丙○○購得毒品海洛因之主要事實，先後證述不移，自難僅以
      其證詞有前揭瑕疵，即認全部不足採信。況查，證人甲○○於94年12月22日14時31分許撥打被告丙○○上開門號行
      動電話表示其已抵達「北國之春」旅館巷口要騎車進入該
      巷前，於當日14時30分許另有一通姓名年籍不詳之人使用
      0000000000門號行動電話打給被告，而被告向該人表示其
      當時正在「阿峰」住處，有當日之通訊監察電話譯文附卷
      足憑（偵查卷一第128 頁）；再者，證人甲○○於原審審
      理時證述：於94年12月22日應該是被告丙○○約伊在「北
      國之春」旅館巷口那裡沒錯，因若是到被告丙○○家的話
      ，伊的手機會沒有訊號打不出去等語（原審卷第106 頁）
      ，此均堪認證人甲○○上開於原審審理時所述其已騎車抵
      達「北國之春」旅館巷口要到「阿峰」住處購買毒品乙節
      ，確與事實相符，自應以其嗣於原審審理時所稱之交易地
      點較為可採。
  ２、又被告丙○○於原審審理時亦供稱：「（你於偵訊中向檢
      察官稱94年12月22日下午2 時29分，甲○○打電話給你，
      你知道他的意思是要向你拿2 千元，這是何意？）因為當
      天他打電話給我，跟我說要2 千元的東西，我就跟他說去
      找「阿峰」，之後就約在「阿峰」家巷口即北國之春旅館
      的巷口，因為是我先到「阿峰」家，我到之後，甲○○打
      電話給我說他到了，我再向「阿峰」說甲○○要2 千元的
      東西」等語（原審卷第134 頁），於本院審理中亦自承證
      人甲○○所支付之2 千元及「阿峰」所拿出之第一級毒品
      海洛因1包，均係透過伊交予對方等語（本院卷第139頁）
      ，均核與證人甲○○上開於原審審理時所證述之情節相符
      ；而證人甲○○於94年12月22日下午2 時29分許以其所使
      用之門號0000000000號行動電話撥入被告丙○○所使用之
      門號0000000000號行動電話，通話內容略為：「甲○○稱
      ：喂，人家要跟我拿，我拿2 千元啦、被告稱：好啦。」
      、於同日下午2 時31分許之通話內容略為：「甲○○稱：
      我到了，我騎進去喔、被告稱：好。」等語，亦有臺灣桃
      園地方法院檢察署94年12月9日94年丁○惟宙聲監字第867
      號通訊監察書、後附之通訊監察書電話附表、被告使用上
      開行動電話之通訊監察電話譯文（偵查卷卷一第42、43、
      128 頁）在卷可稽，足見被告與證人甲○○上開所述之交
      易情節，確與事實相符，自均足堪憑信。
  ３、被告丙○○、真實姓名年籍不詳綽號「阿峰」之成年男子
      與證人甲○○為本次毒品交易行為，雖無任何扣案之證物
      足資佐證被告與「阿峰」所販賣予證人甲○○者，確為第
      一級毒品海洛因，惟查證人甲○○於89、90年間，因多次
      施用第一級毒品海洛因，經臺灣板橋地方法院以裁定送勒
      戒處所觀察、勒戒、令入戒治處所施以強制戒治並判處徒
      刑執行完畢，嗣於92年間復因施用第一級毒品海洛因案件
      ，經臺灣板橋地方法院以92年度毒聲字第3058號裁定令入
      戒治處所施以強制戒治，並經該院以92年度訴字第2559號
      判處有期徒刑10月確定，於94年3 月27日縮刑期滿執行完
      畢後，復於94年5月間某日起至同年10月6日止，在臺北縣
      鶯歌鎮金金戲院與臺北縣鶯歌鎮○○○路福德巷5之1號等
      處，連續施用第一級毒品海洛因多次（該案嗣經臺灣板橋
      地方法院以94年度訴字第2844號判處有期徒刑7 月確定）
      ，又於95年1月間某日起至同年2月6日下午3時許止，在臺
      北縣鶯歌鎮○○路旁之公寓停車場內，連續施用第一級毒
      品海洛因多次，而於95年2月6日下午4 時許，經警持搜索
      票前往其上開臺北縣鶯歌鎮○○○路福德巷5之1號住處，
      扣得第一級毒品海洛因之殘渣袋2個、注射針筒包裝袋1個
      等物，有本院被告前案紀錄表、臺灣板橋地方法院94年度
      訴字第2844號（臺灣板橋地方法院95年度訴字第1197號卷
      第46至50頁）、95年度訴字第1197號刑事判決、桃園縣政
      府警察局桃園分局95年2月6日搜索扣押筆錄（臺灣桃園地
      方法院檢察署95年度毒偵字第1125號卷第20至23頁）附卷
      可參，且於95年2月6日採集自證人甲○○之尿液，經警送
      請臺灣檢驗科技股份有限公司以EIA酵素免疫分析法、GC/
      MS氣相層析/ 質譜儀法檢驗結果，均呈鴉片類（嗎啡）陽
      性反應，有臺灣檢驗科技股份有限公司95年2 月27日濫用
      藥物尿液檢驗報告乙份（臺灣桃園地方法院檢察署95年度
      毒偵字第2569號卷第14頁）在卷足憑。綜上等情觀之，證
      人甲○○自94年5月間某日起至同年10月6日止，及自95年
      1月間某日起至同年2月6日下午3時許止，均在持續施用第
      一級毒品海洛因，且其除施用海洛因成癮外，並未施用其
      他毒品；參以證人甲○○於94年10月至12月間，並未在戒
      治處所接受強制戒治、在押或在監執行，有本院被告前案
      紀錄表存卷可按，足見證人甲○○於上開期間內，施用第
      一級毒品海洛因之犯行未曾間斷，堪認被告丙○○與「阿
      峰」於94年12月22日販售予證人甲○○之毒品，確為第一
      級毒品海洛因無訛。
  ４、至被告丙○○雖辯稱：是甲○○打電話給伊表示要買毒品
      ，伊再聯絡藥頭「阿峰」，因為甲○○不認識「阿峰」，
　　　伊才帶他過去買，當時由甲○○將錢交予伊，伊交給「阿
      峰」，再由「阿峰」將毒品交予伊，伊再把毒品拿給甲○○，故實際販賣毒品予甲○○者係「阿峰」，伊僅有經手
      ，亦無賺取差價云云；另辯護人為被告辯護意旨亦以：被
      告丙○○至多是幫助證人甲○○施用第一級毒品云云，然
      果如被告上開所述，其大可介紹藥頭「阿峰」與證人甲○○認識，逕由其等自行交易，何須透過其聯絡毒品數量、
      交易地點並轉告「阿峰」知悉，且於證人甲○○與「阿峰
      」交易時留在現場？又第一級毒品海洛因物稀昂貴，取得
      不易，且為政府嚴予查緝之違禁物，而被告丙○○復與證
      人甲○○無特別情誼親屬關係，衡情實無甘冒觸法之危險
      ，不牟取任何利潤而僅單純幫助證人甲○○施用毒品之理
      ，是被告與辯護人上開所辯，顯然悖離論理法則及經驗法
      則，均委不足採。
（三）末查，販賣海洛因係違法行為，非可公然為之，且有其獨
      特之販售通路及管道，復無公定價格，容易增減分裝之份
      量，而每次買賣之價量，可能隨時依雙方關係深淺、資力
      、需求量及對行情之認知、來源是否充裕、查緝鬆嚴、購
      買者被查獲時供述購買對象之可能風險評估等，而異其標
      準，非可一概而論，本件被告丙○○既不承認其有上揭販
      賣海洛因之事實，本院自無從查得其販入海洛因之真正價
      格及其是否因非法販賣該海洛因予上揭證人戊○○、甲○○等人而獲得具體利潤之金額，然按近年來政府為杜絕毒
      品之氾濫，對於查緝施用及販賣毒品之工作，無不嚴加執
      行，販賣毒品罪又係重罪，設若無利可圖，衡情一般持有
      毒品之人當無輕易將所持有之海洛因轉讓他人而甘冒於再
      次向他人購買時，有被查獲移送法辦之危險之理，且不論
      是瓶裝或袋裝之海洛因，均可任意分裝或增減其份量，而
      每次買賣之價量，亦隨時隨雙方關係之深淺、當時之資力
      、需要程度及對行情之認知等因素，機動的調整，因之販
      賣之利得，除經承認犯行，或帳冊價量均臻明確外，委難
      察得實情，職是之故，縱未確切查得販賣賺取之實際差價
      ，但除別有事證，足認係按同一價格轉讓，確未牟利外，
      尚難執此認非法販賣之事證有所不足，致知過坦承者難辭
      重典，飾詞否認者反得逞僥倖，而失情理之平，惟販賣之
      人從價差或量差中牟利之方式雖異，然其販賣目的在意圖
      營利則同一，堪認被告丙○○購入海洛因之價格必較其售
      出之價格低廉，或以同一價格而減少海洛因之份量，而有
      從中賺取差額利潤圖利之意圖及事實，此應屬合於論理法
      則，且不違背社會通常經驗之理性判斷，是被告丙○○與
      真實姓名年籍不詳綽號「阿峰」之人共同販賣第一級毒品
      海洛因而有營利之意圖，亦可認定。
（四）綜上所述，被告丙○○否認犯行，顯屬事後卸責之詞，無
      可採信。本件事證明確，被告丙○○共同連續販賣第一級
      毒品犯行已臻明確，應依法論科。
三、查被告行為後，刑法於94年2月2日修正公布，95年7月1日施
    行。按行為後法律有變更者，適用行為時之法律，但行為後
    之法律有利於行為人者，適用最有利於行為人之法律，現行
    刑法第2條第1項訂有明文。此條規定係規範行為後法律變更
    所生新舊法律比較適用之準據法，本身尚無比較新舊法之問
    題，應一律適用裁判時之現行刑法第2 條規定以決定適用之
    刑罰法律。又本次刑法修正之比較新舊法，應就罪刑有關之
    共犯、未遂犯、想像競合犯、牽連犯、連續犯、結合犯，以
    及累犯加重、自首減輕暨其他法定加減原因（如身分加減）
    與加減例等一切情形，綜其全部罪刑之結果而為比較（最高
    法院95年5月23日著有95年度第8次刑庭會議決議參照）。經
    查：
I、與罪、刑有關且須依修正後刑法第2條第1項規定為利、弊之
    比較以定如何適用之法律變更部分：
（一）修正前刑法第56條連續犯之規定，於本次修正後業已刪除
      ，本件被告多次販賣第一級毒品之犯行，依新法各該多次
      行為均各應分論併罰，而不得再依舊法連續犯之規定論以
      一罪並加重其刑至二分之一，是修正後之規定並非較有利
      於被告。
（二）修正前刑法第64條第2 項原規定：「死刑減輕者，為無期
      徒刑，或為15年以下12年以上有期徒刑」，而修正前刑法
      第65條第2項原規定：「無期徒刑減輕者，為7年以上有期
      徒刑」，於本次修正後刑法第64條第2 項規定：「死刑減
      輕者，為無期徒刑」，而修正後刑法第65條第2 項則規定
      ：「無期徒刑減輕者，為20年以下15年以上有期徒刑」，
      比較新、舊法適用結果，修正後分別將刑法第64條第2 項
      、第65條第2 項之死刑、無期徒刑減輕規定，由「為無期
      徒刑，或為15年以下12年以上有期徒刑」、「為7 年以上
      有期徒刑」，提高為「為無期徒刑」、「為20年以下15年
      以上有期徒刑」，是修正後之規定並非較有利於被告。
（三）修正前刑法第33條第5款原規定：「罰金：（銀元）1元以
      上」，復依罰金罰鍰提高標準條例第1 條前段規定提高為
      10倍，折算新臺幣為30元；於本次修正後刑法第33條第5
      款規定：「罰金：新臺幣1 千元以上，以百元計算之」，
      依修正前法律之規定，被告所犯販賣第一級毒品罪若併科
      罰金，其最高度為新臺幣1 千萬元，最低度為新臺幣30元
      ；若依修正後之法律規定，被告所犯販賣第一級毒品罪若
      併科罰金，其最高度為新臺幣1千萬元，最低度為新臺幣1
      千元，是修正後之規定並非較有利於被告。
（四）綜上，揆諸前揭最高法院決議及修正後刑法第2條第1項前
      段之規定，綜合本件被告全部罪刑之結果而為比較，被告
      行為後修正之刑法並非較有利於被告，本件應適用被告行
      為時即修正前刑法之相關規定。
II、毋須依修正後刑法第2條第1項規定為利、弊之比較以定如何
    適用之法律修正部分：
（一）修正前刑法第28條原規定：「二人以上共同實施犯罪之行
      為者，皆為正犯」，於本次修正後則規定：「二人以上共
      同實行犯罪之行為者，皆為正犯」，揆諸本條之修正理由
      係為釐清陰謀共同正犯、預備共同正犯、共謀共同正犯是
      否合乎本條規定之正犯要件。而本案被告所涉之販賣第一
      級毒品犯行，既屬實行犯罪行為之正犯，則上開修正自無
      所謂有利或不利於被告之情形，應逕行適用修正後之規定
      。
（二）修正前刑法第47條原規定：「受有期徒刑之執行完畢，或
      受無期徒刑或有期徒刑一部之執行而赦免後，5 年以內再
      犯有期徒刑以上之罪者，為累犯，加重本刑至二分之一」
      ，於本次修正後則規定：「受徒刑之執行完畢，或一部之
      執行而赦免後，5 年以內故意再犯有期徒刑以上之罪者，
      為累犯，加重本刑至二分之一。第98條第2 項關於因強制
      工作而免其刑之執行者，於受強制工作處分之執行完畢或
      一部之執行而免除後，5 年以內故意再犯有期徒刑以上之
      罪者，以累犯論」。查被告有事實欄所載之受有期徒刑執
      行完畢之情形，有本院被告前案紀錄表在卷可憑，其於5
      年以內故意再犯本件有期徒刑以上之罪，不論依修正前之
      刑法第47條，或修正後之刑法第47條第1 項之規定，均構
      成累犯，對被告而言並無所謂有利或不利之情形，應逕行
      適用修正後之規定。
（三）修正前刑法第59條原規定：「犯罪之情狀可憫恕者，得酌
      量減輕其刑」，於本次修正後則規定：「犯罪之情狀顯可
      憫恕，認科以最低度刑仍嫌過重者，得酌量減輕其刑」，
      上開條文修正前與修正後雖用語不同，但實質內涵則相同
      ，對被告而言並無所謂有利或不利之情形，應逕行適用修
      正後之規定。
四、核被告丙○○所為，係犯毒品危害防制條例第4條第1項之販
    賣第一級毒品罪。被告就上開於94年12月21日販賣第一級毒
    品海洛因予戊○○之犯行、於94年12月22日販賣第一級毒品
    海洛因予甲○○之犯行，均與真實姓名年籍不詳綽號「阿峰
    」之成年男子間，具有犯意聯絡及行為分擔，為共同正犯。
    被告丙○○販賣海洛因前之持有海洛因之低度行為，為販賣
    之高度行為所吸收，不另論罪。被告丙○○先後多次販賣第
    一級毒品海洛因之犯行，時間緊接，所犯為構成要件相同之
    罪名，顯係基於概括犯意反覆為之，屬連續犯，應依修正前
    刑法第56條規定以一罪論，並加重其刑（被告連續販賣第一
    級毒品罪，法定本刑為死刑或無期徒刑部分，依法不得加重
    ，故僅就其餘併科罰金部分加重其刑）。被告丙○○曾有如
    事實一所載之犯行及執行情形，有本院被告前案紀錄表在卷
    可按，其於5 年以內故意再犯本件有期徒刑以上之罪，為累
    犯，應遞加重其刑（被告販賣第一級毒品之法定本刑為死刑
    、無期徒刑部分，依法不得加重，故僅就其餘併科罰金部分
    遞加重其刑）。末按毒品危害防制條例第4條第1項規定：「
    販賣第一級毒品者，處死刑或無期徒刑；處無期徒刑者，得
    併科新臺幣1 千萬元以下罰金」，然同為販賣第一級毒品之
    人，其原因動機不一，犯罪情節未必盡同，或有大盤毒梟者
    ，亦有中、小盤之分，甚或僅止於吸毒者友儕間為求互通有
    無之有償轉讓者亦有之，其販賣行為所造成危害社會之程度
    自屬有異，法律科處此類犯罪，所設之法定最低本刑卻同為
    「無期徒刑，得併科新臺幣1 千萬元以下罰金」，不可謂不
    重。查本件被告丙○○雖然前曾犯有竊盜、違反肅清煙毒條
    例、違反麻醉藥品管理條例、違反毒品危害防制條例案件，
    均經法院判處罪刑確定，此有本院被告前案紀錄表可稽，然
    此等犯罪大多為自己施用藥物、毒品，尚無重大犯罪紀錄，
    且本件被告丙○○販賣第一級毒品之犯行僅有2 次，所得共
    計僅有8 千元，其犯行次數、所得均非重大，其犯罪情節當
    非與大盤毒梟者可資等同併論，倘依毒品危害防制條例第4
    條第1 項之規定，就被告丙○○所犯販賣第一級毒品海洛因
    之犯行，論處法定最低本刑無期徒刑，實嫌過重，有法重情
    輕之情，而本件被告丙○○之犯行，衡情尚有可憫恕之處，
    爰依刑法第59條之規定，酌量減輕其刑（就併科罰金部分應
    依法先加後減之）。
五、原審據以對被告論罪科刑，固非無見，惟查：（一）被告丙○○另被訴於94年11月間，以1千元、8百元之價格販賣第一
    級毒品海洛因予甲○○各1次部分，以及被訴自95年1月初之
    某日起至同年月12日止，分別以5千元、3千元、1千元、5千
    元之價格，連續4 次販賣第一級毒品海洛因予乙○○部分，
    尚屬不能證明犯罪（詳後），原判決對被告上開部分遽為有
    罪之認定，自有未洽。（二）本件並無任何扣案之證物足資
    佐證被告與「阿峰」所販賣予證人戊○○、甲○○者，確為
    第一級毒品海洛因，原判決並未說明經由如何之調查或檢驗
    鑑定，得以證明被告所販賣之物品，確為第一級毒品，即逕
    論以被告販賣第一級毒品罪，亦有未洽。檢察官上訴意旨指
    摘原判決對於被告丙○○販賣第一級毒品海洛因之犯行，罪
    證明確，惟被告丙○○始終否認犯行，猶飾詞狡辯，原審依
    刑法第59條規定予以減刑，量刑過輕，實有不當云云，然查
    被告丙○○販賣第一級毒品海洛因之犯行次數、危害程度均
    非重大，倘依毒品危害防制條例第4條第1項之規定論處法定
    最低本刑無期徒刑，實嫌過重，衡情尚有可憫恕之處，已如
    前述，是檢察官就此部分上訴指摘原審判決不當，尚難憑取
    。又被告丙○○上訴意旨仍執前詞，否認有販賣第一級毒品
    之犯行，亦無理由。檢察官與被告上開上訴意旨，雖均無足
    取，惟原判決既有前揭可議，自無可維持，應由本院將原判
    決撤銷，另為適法之諭知。爰審酌被告丙○○明知海洛因經
    公告列為第一級毒品，對人體有莫大之戕害，仍販賣第一級
    毒品，危害國民身體健康及社會風氣，被告丙○○之生活狀
    況、品行、智識程度、販賣之次數、所得利益暨所生之危害
    ，及犯罪後否認犯行等一切情狀，量處如主文第2 項所示之
    刑。被告丙○○所有門號0000000000號之行動電話1 具（不
    含租用該門號之SIM 卡），雖未據扣押，惟被告供承該行動
    電話為其所有，且證人甲○○、戊○○均證述是以上開門號
    電話聯絡毒品交易事宜，核為供被告販毒所用之物，復無法
    證明其已滅失不存，仍應依毒品危害防制條例第19條第1 項
    之規定宣告沒收，如不能沒收時，應追徵其價額或以其財產
    抵償之。被告丙○○販毒所得之價金共8 千元，雖未扣案，
    仍應依毒品危害防制條例第19條第1 項之規定，諭知沒收，
    如全部或一部不能沒收時，以其財產抵償之。至扣案之現金
    收支簿2本、帳簿3張，被告丙○○供稱是記載家裡整修收支
    內容等語，而扣案之門號0000000000號行動電話1 具，被告
    丙○○否認為其所有，並供稱是其妻所有等語，又扣案之現
    金40萬3千5百元，被告丙○○供稱是要支付住處裝潢用及其
    供家用，跟本案販賣無關等語，復查無其他證據證明上揭扣
    案物品與被告販賣毒品有所關連，且非違禁物，均不予宣告
    沒收。另未扣案之門號0000000000號之行動電話1 具，被告
    雖供承該行動電話為其所有，惟並無證據顯示該行動電話係
    用以供被告販賣毒品，亦不為沒收之諭知。
貳、不另為無罪諭知部分：
一、公訴意旨另以：被告丙○○基於販賣第一級毒品海洛因之概
    括犯意，自94年11月間之某日起至同年12月間之某日止，由
    甲○○以其所使用之門號0000000000號行動電話撥打丙○○
    所使用之門號0000000000號或0000000000號行動電話，表示
    要購買第一級毒品海洛因，雙方約在丙○○位於臺北縣鶯歌
    鎮○○里○○路22號住處，由丙○○以2千元、1千元或8 百
    元不等之價格，販賣第一級毒品海洛因予甲○○計3 次（即
    不包括前開有罪之1次部分）；又於94年12月13日下午2時44
    分許、同年月20日下午1時7分許，由戊○○以其所使用之（
    02）00000000號電話、0000000000號行動電話撥打丙○○所
    使用之門號0000000000號行動電話，表示要購買第一級毒品
    海洛因，雙方約在丙○○上揭住處巷口，由丙○○分別以4
    千元、2千元之價格，販賣第一級毒品海洛因予戊○○各1次
    ；又自95年1 月初之某日起至同年月12日止，由乙○○以其
    所使用之門號0000000000號行動電話撥打丙○○所使用之門
    號0000000000號行動電話，表示要購買第一級毒品海洛因，
    雙方約在丙○○上揭住處，由丙○○分別以5千元、3千元、
    1千元、5千元之價格，連續4 次販賣第一級毒品海洛因予乙○○；嗣於95年1 月13日17時許，經檢察官指揮桃園縣政府
    警察局桃園分局警員前往丙○○上揭住處查緝，適乙○○正
    欲以2 千元之價格，向丙○○購買第一級毒品海洛因，而為
    警當場查獲。因認被告丙○○此部分所為，另涉犯連續販賣
    第一級毒品罪嫌云云。
二、按犯罪事實應依證據認定之，無證據不得認定犯罪事實，刑
    事訴訟法第154條第2項定有明文。而所謂認定犯罪事實之證
    據，係指足以認定被告確有犯罪行為之積極證據而言，該項
    證據自須適合於被告犯罪事實之認定，始得採為斷罪資料；
    苟積極證據不足為不利於被告事實之認定時，即應為有利於
    被告之認定，更不必有何有利之證據（最高法院29年上字第
    3105號、30年上字第816 號判例參照）。又按刑事訴訟法第
    156條第2項規定：被告或共犯之自白不得作為有罪判決之唯
    一證據，仍應調查其他必要之證據，以察其是否與事實相符
    。其立法旨意乃在防範被告或共犯自白之虛擬致與事實不符
    ，故對自白在證據上之價值加以限制，明定須藉補強證據以
    擔保其真實性，並非絕對可由法院自由判斷被告或共犯自白
    之證明力。況犯毒品危害防制條例第4 條第1項至第4項、第
    5條第1項至第4項前段、第6條第1項至第4項、第7條第1項至
    第4項、第8條第1項至第4項、第10條或第11條第1、2項之罪
    ，供出毒品來源，因而破獲者，得減輕其刑，同條例第17條
    定有明文，則施用毒品之人，如供出毒品來源因而破獲，既
    得藉以邀求寬典減輕其刑，為擔保其所為不利於對向共犯陳
    述之真實性，尤應有足以令人確信其陳述為真實之補強證據
    ，始得據為不利被告之認定，此亦有最高法院95年度臺上字
    第4744號判決要旨可資參酌。
三、訊據被告丙○○矢口否認此部分犯行，並辯稱：伊沒有販賣
    毒品給甲○○、戊○○、乙○○等人，甲○○、戊○○二人
    均是向「阿峰」購買海洛因；至於乙○○部分，是乙○○向
    「阿峰」買海洛因，由伊付錢給「阿峰」，伊再自應付予乙○○之裝潢款項扣除；且95年1 月13日警方在伊住處搜索時
    ，並未搜到毒品，亦未在乙○○身上扣得購買毒品之現金，
    顯係乙○○為了誣陷伊而配合警方前往伊住處等語。公訴人
    認被告丙○○涉有此部分犯行，無非係以被告丙○○自承曾
    使用門號0000000000號、0000000000號行動電話與甲○○、
    戊○○、乙○○聯絡，證人甲○○、戊○○、乙○○均證述
    被告曾於上開時、地販賣海洛因予渠等，及通訊監察譯文、
    在被告住處扣得之收支簿2本、帳簿3張、現金40萬3500元等
    為其論據。經查：
（一）被告被訴自94年11月間某日起至同年12月間某日止以2 千
      元、1千元或8百元不等之價格，販賣第一級毒品海洛因予
      甲○○計3次部分（即不包括前開有罪之1次部分）：
      證人甲○○先於警詢時證稱：伊自94年12月間開始以其所
      使用之門號0000000000號行動電話撥打被告丙○○000000
      0000號行動電話與其聯繫購買毒品事宜，該段期間曾至被
      告丙○○臺北縣鶯歌鎮○○里○○路22號住處向其購買海
      洛因1千元1小包約2、3次（偵查卷二第4頁）；嗣於95年2
      月7 日檢察官偵訊時具結證稱：伊向被告丙○○買海洛因
      ，有買成過的只有2、3次，時間是94年12月間，都是伊去
      被告鶯歌住處購買，有一次是買2 千元的，就是94年12月
      22日14時29分許撥打被告0000000000號行動電話那次（按
      即前揭認定有罪部分），另外買1千元及8百元均各1 次（
      偵查卷二第13、14頁）；又於同年2月8日檢察官偵訊時具
      結證稱：伊另有於94年11月間在被告鶯歌住處向其買過海
      洛因，每次約買1千元或2千元，購買次數忘了，且都欠錢
      未付，欠的錢應不超過4 千元；而於94年12月向被告買時
      均以現金支付，買2千元、1千元及8百元各1次，每次交易
      均無其他人在場，且均由被告親手交付毒品，有付現時亦
      由伊親手交錢予被告等語（偵查卷二第33、34頁）；及至
      原審審理時復具結證稱：伊向被告買毒品是打電話給被告
      後，伊告知所要的數量，被告就找伊去他家，他再打電話
      給一個綽號「阿峰」的人，等「阿峰」過來，伊就將錢交
      給被告，被告再交給「阿峰」，「阿峰」則將毒品交予被
      告，再由被告將毒品轉交給伊，以此方式購買毒品前後共
      2、3次，每次被告都會聯絡「阿峰」過來（原審卷第98、
      102 頁），又稱：伊自94年11月間起至同年12月22日止，
      總共以現金向被告買海洛因共3次，各買1千元、8百元、2
      千元，其中2次是在被告家中買的，而2千元那次是在「北
      國之春」旅館巷口處買的（原審卷第104 頁）云云。經核
      證人甲○○上開各次供述，姑不論其所供向被告購買海洛
      因之時間（係自94年12月開始抑始於94年11月間）、地點
      （均在被告住處抑曾有在「北國之春」旅館巷口）、次數
      （僅2、3次抑加上欠錢未付部分而達2、3次以上）前後不
      一，是否係因購買次數過多而記憶不清所致，即被告與其
      交易時，是否均有聯絡「阿峰」到場、是否由被告居中轉
      交毒品與現金等主要事實，亦相互牴觸，而有重大瑕疵。
      再觀諸卷附之通訊監察譯文，關於證人甲○○與被告聯絡
      部分，僅有94年12月15日、同年月21日、同年月22日之監
      聽譯文，其中94年12月15日、同年月21日之監聽譯文，證
      人甲○○並未與被告約定購買毒品之價格、數量，反係被
      告丙○○於電話中向證人甲○○催討債務，及表示如未還
      錢，則不賣毒品予證人甲○○等語（偵查卷一第107、119
      頁），是公訴人所指被告此部分販賣第一級毒品予證人甲○○計3 次之犯行，除證人甲○○上開有瑕疵之唯一指述
      外，並無任何通訊監察資料或其他補強證據足以使本院獲
      致被告此部分有罪之確切心證，揆諸上開最高法院95年度
      臺上字第4744號判決要旨，被告此部分犯行自屬不能證明
      。
（二）被告被訴於94年12月13日、同年月20日，分別以4千元、2
      千元之價格，販賣第一級毒品海洛因予戊○○各1 次部分
      ：
      證人戊○○先於警詢時證稱：94年12月13日14時44分許被
      告以0000000000號行動電話撥打伊住處電話，伊當時是請
      被告幫伊調取4 千元海洛因毒品，當時未調到所以未向被
      告購買毒品；而同年月20日13時7分許伊撥打被告0000000
      000號行動電話，是要向被告借2千元，他說沒有，叫伊去
      跟「阿峰」借（偵查卷二第19、20頁）；嗣於檢察官偵訊
      時具結證稱：94年12月13日是伊叫被告幫伊處理，被告就
      介紹一個叫「紅毛」的人，約在「阿峰」家的巷口，當時
      「紅毛」就賣了4 千元的海洛因給伊，「阿峰」人不在場
      ；而同年月20日是伊要向被告借2 千元（其間曾一度改稱
      「2張」是指2千元的海洛因，嗣又稱不是要向被告買毒品
      ，見偵查卷二第29頁）。經核證人戊○○上開供述，其並
      未明確指述有於94年12月13日、同年月20日向被告購買第
      一級毒品海洛因；且關於94年12月13日之毒品交易部分，
      證人戊○○先稱被告該次未幫其調到毒品，嗣又改稱其係
      向被告所介紹之「紅毛」在「阿峰」家巷口購買4 千元的
      海洛因，前後證述迥異，是否屬實，即有可疑。再查，被
      告丙○○始終否認此部分犯罪事實，其就94年12月13日與
      證人戊○○之通話內容，亦僅稱：當時是戊○○叫伊幫他
      處理4 千元的海洛因，剛好伊人在「阿峰」那裡，就叫戊○○到「阿峰」那裡，伊再告知「阿峰」戊○○要4 千元
      的海洛因，之後伊即離開等語（原審卷第134、135頁）；
      另就94年12月20日與戊○○之通話內容，則供稱：當時伊
      沒有毒品，所以叫戊○○去找「阿峰」拿，並告知「阿峰
      」的行動電話號碼，但不知戊○○後來有無打電話給「阿
      峰」等語（原審卷第135 頁），足見被告係供稱要證人戊○○到「阿峰」住處或直接打電話給「阿峰」拿毒品，與
      證人戊○○上開所供情節明顯不符，自無從互為補強。復
      觀諸卷附通訊監察譯文，被告丙○○於94年12月13日下午
      2 時44分許，以0000000000號行動電話撥打證人戊○○住
      處（02）00000000號電話，其等通話內容略為：「被告稱
      ：喂，怎樣？戊○○稱：我這裡要4 張，你幫我處理一下
      。被告稱：你過來『阿峰』這裡。戊○○稱：好，我現在
      過去」等語（偵查卷一第100 頁），將之與證人戊○○及
      被告丙○○上開供述相互比對結果，證人戊○○於94年12
      月13日該次究竟有無購入毒品，仍難以釐清，是上開通訊
      監察譯文亦無從佐證被告於94年12月13日販賣第一級毒品
      海洛因予戊○○之事實。另證人戊○○於94年12月20日下
      午1時7分許，以其所使用之門號0000000000號行動電話撥
      打被告丙○○0000000000號行動電話，其等通話內容略為
      ：「戊○○稱：喂，十三仔，弄2 張來一下，好不好？被
      告稱：我這沒有啦，你去找『阿峰』拿。戊○○稱：他的
      電話幾號？被告稱：0000000000號」等語（偵查卷一第11
      6 頁），足見被告丙○○係於電話中表示其已無毒品，且
      並未與證人戊○○約定毒品交易之數量、價格，是此部分
      通訊監察譯文亦無從佐證被告於94年12月20日販賣第一級
      毒品海洛因予戊○○之事實。綜上等情觀之，公訴人所指
      被告此部分連續販賣第一級毒品予證人戊○○2 次之犯行
      ，依證人戊○○上開前後不一之證述、被告之供述及卷附
      通訊監察資料，均無從互為補強而使本院獲致被告此部分
      有罪之確切心證，被告此部分犯行亦尚屬不能證明。
（三）被告被訴自95年1月初之某日起至同年月12日止，分別以5
      千元、3千元、1千元、5千元之價格，連續4次販賣第一級
      毒品海洛因予乙○○，並於95年1月13日17時許，以2千元
      之價格，販賣第一級毒品海洛因予乙○○未遂部分：
  １、證人乙○○固於警詢中證稱：「（你從何時開始向丙○○
      購買海洛因毒品？）95年1 月初在他住處（為警搜索住址
      ）從事裝潢工時開始跟丙○○購買海洛因毒品施用。（你
      前後共向丙○○購買幾次海洛因毒品？）約4次，第1次時
      間約於95年1月5日或6 日中午13時許在臺北縣鶯歌鎮○○
      路22號丙○○住處向他購買海洛因毒品1小包新臺幣5千元
      ，數量四一（含袋重約1 點多公克）；約隔3、4天後分別
      再跟他以新臺幣3千元及1千元各購買海洛因1 小包（重量
      不詳），最後1次於95年1月12日中午14時許在他住處以新
      臺幣5千元跟他購買海洛因毒品1小包（重量不詳，因為我
      只跟他講要5 千元的量）」、「（你前後都以你的電話撥
      打給丙○○購買毒品約幾次？）約3、4次。（你今天到丙○○住處欲作何事？）我要跟他請款做裝潢的工資及順便
      準備以新台幣2 千元購買海洛因毒品」等語（偵查卷一第
      19、20頁）；復於檢察官偵訊時具結證稱：「（你有跟丙○○買過海洛因嗎？）有。買4 次。（是從何時開始買的
      ？）從今年1 月初，都是約在他家買。（你都是用多少錢
      跟他買多少量？）第1次用5千元買，第2次用3千元，第3
      次用1 千元，第4次用5千元跟他買海洛因。（是如何聯絡
      ？）我是用0000000000打他的0000000000號電話，我就跟
      他說要買東西，他就約我到他家。（你今天去他家做何事
      ？）要收裝潢的工資及買海洛因。我是準備用2 千元買海
      洛因，還沒有買到警察就來了，在他家被查獲的」等語（
      偵查卷一第155、156頁）；嗣於原審審理時具結證稱：於
      95年1月5日或6日下午1時許，在被告丙○○住處購買5 千
      元的海洛因1 包，數量四分之一錢，過了約3、4天，再向
      被告丙○○購買3千元、1千元的海洛因各1小包，最後1次
      是95年1月12日下午2時許購買5 千元海洛因一包，地點均
      在被告丙○○住處。而於同年1 月13日有打電話給被告丙○○，準備向被告丙○○買2 千元毒品，該次沒有拿到毒
      品就被警察查獲等語（原審卷第95、96頁），經核證人乙○○上開各次供述，其均明確證稱係向被告丙○○購買海
      洛因4 次，且詳述其向被告丙○○購買海洛因之過程，所
      述購買之時間、金額、數量等亦均屬相符，是證人乙○○
      之指述，尚難認有何瑕疵。
  ２、惟按「犯毒品危害防制條例第4條第1項至第4項、第5條第
      1項至第4項前段、第6條第1項至第4項、第7條第1項至第4
      項、第8 條第1項至第4項、第10條或第11條第1、2項之罪
      ，供出毒品來源，因而破獲者，得減輕其刑，同條例第17
      條定有明文，則施用毒品之人，如供出毒品來源因而破獲
      ，既得藉以邀求寬典減輕其刑，為擔保其所為不利於對向
      共犯陳述之真實性，尤應有足以令人確信其陳述為真實之
      補強證據，始得據為不利被告之認定」，此有最高法院95
      年度臺上字第4744號判決要旨可資參照，業如前述。查證
      人乙○○自94年7月間起至95年1月12日止，連續在其桃園
      縣桃園市○○路1460號住處，施用第一級毒品海洛因，嗣
      為警於95年1 月13日16時30分許在被告丙○○臺北縣鶯歌
      鎮○○路22號住處查獲之事實，業據其於臺灣桃園地方法
      院就其施用毒品聲請觀察勒戒乙案訊問時供承不諱（95年
      度毒聲字第70號卷第7頁），且有施用毒品器具針筒5支扣
      案可資佐證，嗣並經臺灣桃園地方法院以95年度毒聲字第
      70號令入勒戒處所觀察、勒戒，及以95年度毒聲字第212
      號令入戒治處所強制戒治，固堪認其於95年1 月初至同年
      月12日其所供向被告購買第一級毒品海洛因之期間內，有
      施用毒品海洛因之事實，惟被告始終否認有販賣第一級毒
      品海洛因予乙○○之犯行，被告丙○○於警詢時供稱：94
      年12月間，乙○○曾問伊有沒有海洛因毒品，伊說沒有，
      就叫他到「阿峰」那裡拿，乙○○因為沒有錢，伊又欠乙○○裝潢的錢，伊即向乙○○表示沒關係，伊再跟「阿峰
      」算錢（偵查卷一第9 頁）；於檢察官偵訊時亦稱：94年
      12月及95年1 月間乙○○有問伊有無海洛因，伊就叫他自
      己打給「阿峰」，如果「阿峰」那邊有，就自己跟「阿峰
      」拿（偵查卷一第160 頁）；嗣於原審審理時又稱：伊於
      檢察官偵訊時所述，並非乙○○所稱於95年1 月間向伊購
      買的4 次，且其當時的意思是由乙○○直接打電話給「阿
      峰」，因為伊欠乙○○裝潢錢，故再由伊將錢交給「阿峰
      」；95年1月13日被查獲當天是乙○○叫伊先拿2千元給他
      ，因為乙○○沒錢，故先來向伊拿錢，他再去向「阿峰」
      拿（原審卷第132、133頁）；及至本院審理時則改稱：95
      年1月13日下午2時30分許，警察已在伊住處搜索，乙○○
      約下午4 時許到伊住處要向伊收裝潢款項，因為他身上有
      帶注射針筒，警方在乙○○身上搜到注射針筒，所以警方
      就叫乙○○說是要來向伊購買毒品等語（本院卷第137 頁
      正、反面），經核被告上開各次供述，除就乙○○於95年
      1月13日前往其住處之目的，究係要向被告拿2千元去向「
      阿峰」買毒品，抑要向被告收取裝潢款項而前後所供不一
      外，被告始終供稱是叫乙○○自己向「阿峰」拿毒品，再
      由伊付錢給「阿峰」以扣抵積欠乙○○之裝潢費用，足見
      被告上開所述，與證人乙○○上開所供情節明顯不符，自
      無從互為補強。再觀諸卷附之通訊監察譯文，關於被告與
      證人乙○○聯絡部分，除於94年12月17日被告曾以000000
      0000號行動電話撥打乙○○0000000000號行動電話外，於
      證人乙○○所述向被告購買第一級毒品海洛因4次之95年1
      月初某日至同年月12日之期間內，並無任何通訊監察資料
      足以佐證證人乙○○上開所述情節確與事實相符，而上開
      94年12月17日之通訊監察譯文，亦僅顯示當日被告要證人
      乙○○打「阿峰」的電話到「阿峰」那裡拿毒品（偵查卷
      一第111頁），自無從佐證被告自95年1月初某日至同年月
      12日之期間內有連續販賣第一級毒品海洛因予乙○○4 次
      之事實。至被告被訴於95年1 月13日查獲當日販賣第一級
      毒品海洛因予乙○○未遂部分，不唯當日並無任何通訊監
      察資料可資佐證，且警方除於乙○○身上扣得注射針筒5
      支外，並未自證人乙○○身上扣得任何購買毒品之現金或
      自被告住處扣得任何擬販售予乙○○之毒品，則被告乙○○於當日前往被告住處之目的是否確係購買毒品，即非無
      疑。
  ３、綜上等情觀之，被告此部分被訴販賣第一級毒品海洛因予
      乙○○之犯行，除證人乙○○之指述、警方於95年1 月13
      日查獲被告及乙○○當日自乙○○身上扣得之注射針筒5
      支及自被告住處扣得與本案無關之收支簿2本、帳簿3張、
      使用門號為0000000000號之行動電話1 具及現金40萬3500
      元等物，以及證人乙○○確有於95年1 月初至同年月12日
      間施用第一級毒品海洛因之事實外，並無任何通訊監察資
      料或其他補強證據足以使本院獲致被告此部分有罪之確切
      心證，揆諸上開最高法院95年度臺上字第4744號判決要旨
      ，被告此部分犯行自亦屬不能證明。
（四）綜上所述，被告被訴自94年11月間某日起至同年12月間某
      日止以2千元、1千元或8 百元不等之價格，販賣第一級毒
      品海洛因予甲○○計3次（即不包括前開有罪之1次部分）
      ，及於94年12月13日、同年月20日，分別以4千元、2千元
      之價格，販賣第一級毒品海洛因予戊○○各1 次，以及自
      95年1 月初之某日起至同年月12日止，分別以5千元、3千
      元、1千元、5千元之價格，連續4 次販賣第一級毒品海洛
      因予乙○○，並於95年1月13日17時許，以2千元之價格，
      販賣第一級毒品海洛因予乙○○未遂等部分，均屬不能證
      明犯罪；本應就上開各部分為被告無罪判決之諭知，惟因
      公訴人認被告上開各部分犯行均與其前揭經起訴之論罪科
      刑部分具有連續犯裁判上一罪之關係，爰均不另為無罪之
      諭知。
丙、據上論斷，應依刑事訴訟法第369 條第1 項前段、第364 條
    、第299 條第1 項前段，毒品危害防制條例第4 條第1 項、
    第19條第1 項，刑法第11條前段、第2 條第1 項前段、第28
    條、第47條、第59條，修正前刑法第56條、第64條、第65條
    、第33條第5 款，判決如主文。
本案經檢察官陳維練到庭執行職務。
中　　華　　民　　國　　96　　年　　4 　　月　　17　　日
　　　　　　　　　刑事第九庭審判長法　官  劉景星
　　　　　　　　　　　　　　　    法　官　陳世宗
　　　　　　　 　 　　　　　　　　法　官　周盈文
以上正本證明與原本無異。
如不服本判決，應於收受送達後十日內向本院提出上訴書狀，其
未敘述上訴之理由者並得於提起上訴後十日內向本院補提理由書
（均須按他造當事人之人數附繕本）。
                                  書記官　余姿慧
中　　華　　民　　國　　96　　年　　4 　　月　　17　　日
附錄：本案論罪科刑法條全文
毒品危害防制條例第4 條第1 項
製造、運輸、販賣第一級毒品者，處死刑或無期徒刑；處無期徒
刑者，得併科新臺幣1 千萬元以下罰金。
毒品危害防制條例第19條第1 項
犯第4 條至第9 條、第12條、第13條或第14條第1 項、第2 項之
罪者，其供犯罪所用或因犯罪所得之財物，均沒收之，如全部或
一部不能沒收時，追徵其價額或以其財產抵償之。
